【裁判字號】    98,簡上,103
【裁判日期】    980929
【裁判案由】    詐欺
【裁判全文】
臺灣基隆地方法院刑事判決             98年度簡上字第103號
上  訴  人
即  被  告  乙○○
上列上訴人因被告詐欺案件，不服本院簡易庭於民國98年4 月17
日所為之98年度基簡字第470 號刑事簡易判決（原檢察官聲請簡
易判決處刑案號：98年度偵字第1412號），提起上訴，本院管轄
之第二審合議庭判決如下：
    主  文
上訴駁回。
    事  實
一、乙○○可預見將銀行帳戶提供予姓名、年籍不詳之人使用，
    可能幫助不詳之犯罪集團從事財產犯罪行為，作為取得財物
    或財產上之利益之管道，竟基於縱使該人將其帳戶用以從事
    詐欺取財之財產犯罪行為，亦不違反其本意之幫助犯意，於
    民國98年1 月6 日前數日某時刻，在臺灣地區某處，將其養
    子丙○○所有向基隆市第二信用合作社（下稱基隆二信）所
    申設帳號00000000000 號之帳戶存摺、金融卡及密碼，提供
    予真實姓名年籍不詳之成年人，繼之該人所屬之詐騙集團，
    即意圖為自己不法之所有，於98年1 月6 日，以電話撥打予
    丁○○，佯以雅虎奇摩賣家身分，向丁○○詐稱前次轉帳誤
    設定為分期付款，需由臺灣企銀停止付款，並由另名詐欺集
    團成員，佯以臺灣企銀人員身分，向丁○○騙稱需前往最近
    之自動櫃員機操作云云，使丁○○陷於錯誤，而於同日晚間
    9 時35分許，前往南投縣草屯鎮○○路○ 段320 號全家便利
    商店內，依照指示操作自動櫃員機，造成其帳戶內之金額轉
    出新臺幣（下同）29983 元至丙○○之上開帳戶內，隨遭提
    領一空。嗣丁○○操作自動櫃員機後，察覺有異，且聯絡未
    獲，始知受騙，並報警處理，而為警循線查知上情。
二、案經基隆市警察局第三分局報請臺灣基隆地方法院檢察署檢
    察官偵查後聲請簡易判決處刑。
    理  由
一、訊據被告乙○○矢口否認有上開犯行，辯稱：伊沒有提供存
    摺、提款卡、密碼給詐騙集團，亦也不知道上揭帳戶何時遺
    失，伊只記得在97年10月22日，兒子丙○○使用該帳戶提款
    後，將該帳戶之存摺、提款卡、載有密碼之紙條一起還予伊
    ，伊即放入伊隨身攜帶之包包內，伊不知道上揭存摺等物何
    時不見云云。經查：
  (一)詐欺集團成員於98年1 月6 日，以電話撥打予丁○○，佯
      以雅虎奇摩賣家身分，向丁○○詐稱前次轉帳誤設定為分
      期付款，需由臺灣企銀停止付款，並由另名詐欺集團成員
      ，佯以臺灣企銀人員身分，向丁○○騙稱需前往最近之自
      動櫃員機操作云云，丁○○因而於同日晚上9 時35分許，
      前往全家便利商店內，依照指示操作自動櫃員機，而匯出
      29983 元至丙○○之上開帳戶內等情，為被告於本院審理
      時所不否認，並據被害人丁○○於警詢中指述明確，復有
      基隆市第二信用合作社97年2月3日基二信社總字第A88號
      函、客戶存提明細資料查詢資料、國泰世華銀行客戶交易
      明細表、南投縣政府警察局草屯分局中正派出所受理刑事
      案件報案三聯單、內政部警政署反詐騙諮詢專線紀錄表、
      南投縣政府警察局草屯分局中正派出所受理詐騙帳戶通報
      警示簡便格式表各1 份附卷可稽，是以被害人丁○○確係
      遭不詳姓名、年籍之人詐欺，而將受騙款項29983 元匯入
      被告保管之上揭帳戶內乙節，首堪認定。
  (二)又被告於警詢、偵查中供承伊於98年1 月9 日發現丙○○
      之存摺、提款卡不見等語（詳偵查卷第4 、21頁），復於
      本院準備程序中供承伊平日會將其使用之郵局提款卡放入
      隨身包包，包包內並放有香菸、零錢包等物，伊平日有抽
      煙習慣，每日平均抽不到1 包香煙等語（詳本院98年6 月
      10日準備程序筆錄）。從而，被告既每日攜帶該隨身包包
      ，並每日自包包內取出香菸抽用，且其使用之郵局提款卡
      之重要物品亦常放入其包包內，按理，對於有相當面積之
      基隆二信存摺、提款卡等物不見，被告當能輕易發現，焉
      有放置在隨身包包長達近3 月後始發現不見之理，顯與常
      理有悖。況果係被告之子丙○○需使用上揭提款卡領款，
      被告交付提款卡及密碼即可，衡情應無併同交付存摺之情
      事。復金融存款帳戶，攸關存戶個人權益之保障，與存戶
      生活及財產得喪自屬密切相關，則苟如被告所辯伊保管之
      上揭帳戶存摺連同提款卡及密碼遺失，被告何能不以為意
      ，未為任何如掛失之保全程序或採取報警保障自己權益之
      相關措施，亦足令啟疑。況利用他人帳戶遂行詐欺取財者
      ，為確保其犯罪所得不至於遭人領走或無法提領，衡情又
      須掌握該他人之帳戶在其不法取得之金錢進入該帳戶迄其
      提領之前，係處於未遭封鎖得以隨時自由領取金錢之狀態
      ，而為達此目的，必所取得之金融卡非為遺失物，蓋金融
      卡若為遺失物，自有遺失人隨時向銀行掛失致帳戶無法提
      領金錢之風險，準此更可推知，持卡人必與帳戶所有人達
      成協議，約使其於不法所得未提領前不得向金融機構掛失
      存摺、金融卡。今被害人所匯金錢確然為人提領，依前所
      述，自是被告為施詐者作如上之配合，否則難以竟其功，
      從而被告所稱存摺、金融卡遺失，不足採信。至證人丙○○雖於本院審理時證述其於97年10月22日有使用上揭帳戶
      之提款卡提領1000元，隨後將該帳戶之存摺、提款卡、載
      有密碼之紙條一併還予被告保管等語，然此至多僅能證明
      證人丙○○申設之上揭帳戶由被告保管，不足執為被告有
      利之證據，附此敘明。
  (三)按任何人均可辦理金融帳戶存摺、金融卡使用，如無正當
      理由，實無借用他人存摺、金融卡使用之理，而金融存摺
      、金融卡及密碼亦事關個人財產權益之保障，其專有性甚
      高，除非本人或與本人親密關係者，難認有何理由可自由
      流通使用該存摺、金融卡及密碼，一般人均有妥為保管及
      防止他人任意使用之認識，縱特殊情況偶需交付他人使用
      ，亦必深入瞭解用途及合理性，始予提供，且該等專有物
      品如落入不明人士手中，而未加以闡明正常用途，極易被
      利用為與財產有關之犯罪工具，而有犯罪意圖者，非有正
      當理由，竟徵求他人提供帳戶，客觀上可預見其目的，係
      供為某筆資金之存入，後再行領出之用，且該筆資金之存
      入及提領過程係有意隱瞞其流程及行為人身分曝光之用意
      ，一般人本於一般認知能力均易於瞭解，報章媒體復一再
      披露詐騙集團為規避查緝，故使用他人帳戶以遂行詐欺之
      不法犯罪態樣，被告為一智慮健全之成年人，對此自難諉
      為不知，且被告任意交付帳戶金融卡予他人，該人既有使
      用帳戶金融卡之需，竟不思自行申辦，反大費周章收集他
      人帳戶金融卡使用，顯與一般交易常情相悖，則其用途實
      屬可疑，足證被告應可預見將存摺、金融卡、密碼等物提
      供他人使用，將幫助他人實施財產犯罪，竟仍將其上開基
      隆二信帳戶存摺、金融卡及密碼交付該來路不明之人，是
      縱無證據證明被告明知該人之犯罪態樣係以該帳戶供詐欺
      取財之用，惟其顯具縱有人以其金融帳戶實施詐欺取財犯
      罪亦不違背其本意之幫助意思至明。
    綜上所述，被告上開所辯不足採信，本案事證明確，被告犯
    行洵堪認定，應依法論科。
二、核被告所為，係犯刑法第30條第1 項、第339 條第1 項詐欺
    取財罪之幫助犯。上開正犯成員間，就上開犯行，為有犯意
    聯絡與行為分擔之共同正犯，惟被告僅係基於幫助詐欺取財
    意思，提供該帳戶存摺、提款卡，並提供密碼，供為贓款匯
    入、提領之帳戶，係提供詐欺取財構成要件以外之助力，為
    詐欺取財罪之幫助犯，並依刑法第30條第2 項規定，依法減
    輕其刑。原審以被告事證明確，援引刑事訴訟法第449 條第
    1 項前段、第454 條第2 項、刑法第339 條第1 項、第30條
    第1 項前段、第2 項、第41條第1 項前段、刑法施行法第1
    條之1 ，並審酌被告將帳戶交付予不法詐騙分子使用，致被
    害人受有損害，並使犯罪追查趨於複雜，影響社會正常交易
    安全及秩序非微，法治觀念顯有偏差，且被告矢口否認犯行
    ，難認有悔悟之心，惟被告前無犯罪紀錄等一切情狀，量處
    拘役40日，並諭知易科罰金折算標準。核其認事用法尚無違
    誤，量刑亦屬允當。被告仍執陳詞否認犯行提起上訴，為無
    理由，應予駁回。
據上論斷，應依刑事訴訟法第455 條之1 第1 項、第3 項、第36
8 條，判決如主文。
本案經檢察官甲○○到庭執行職務。
中    華    民    國    98    年    9     月    29    日
                  刑事第二庭審判長法  官  陳志祥
                                  法  官  陳伯厚
                                  法  官  黃梅淑
以上正本證明與原本無異。
本件判決不得上訴。
中    華    民    國    98    年    9     月    29    日
                                  書記官  盧鏡合
附錄論罪科刑法條：
刑法第三百三十九條
意圖為自己或第三人不法之所有，以詐術使人將本人或第三人之
物交付者，處五年以下有期徒刑、拘役或科或併科一千元以下罰
金。
以前項方法得財產上不法之利益或使第三人得之者，亦同。
前二項之未遂犯罰之。


司法院資訊處製作；財團法人民間司法改革基金會備份。
